臺灣臺中地方法院行政訴訟判決
110年度交字第419號
原      告  閻善智  
被      告  臺中市交通事件裁決處
                      設臺中市○○區○○○路00號
代  表  人  黃士哲    住同上
訴訟代理人  黃曉妍律師
上列當事人間交通裁決事件，原告不服被告民國110年9月1日中
市裁字第68-GU0000000號裁決書，提起行政訴訟，本院判決如下
：
    主  文
原告之訴駁回。
訴訟費用新臺幣參佰元由原告負擔。
    事實及理由
一、程序事項：按行政訴訟法第237 條之7 規定，交通裁決事件
    之裁判，得不經言詞辯論為之。本件屬交通裁決事件，依兩
    造所述各節及卷內資料其事證已臻明確，本院認無經言詞辯
    論之必要，爰不經言詞辯論而為判決。
二、事實概要：原告於民國110年4月7日10時57分許，駕駛號牌P
    4-6361號自用小客車(下稱系爭車輛），行經臺中市北屯區
    軍功路二段與軍和街口，因「紅燈直行(軍功往東山)」之違
    規行為，為臺中市政府警察局第五分局（下稱舉發機關）員
    警認定原告違反道路交通管理處罰條例第53條第1項之規定
    ，當場對原告掣開第GU0000000號舉發違反道路交通管理事
    件通知單。被告續於110年9月1日以中市裁字第68-GU000000
    0號裁決書（下稱原處分），依道路交通管理處罰條例第53
    條第1項、第63條第1項第3款及「違反道路交通管理事件統
    一裁罰基準表」之規定，按逾到案期限60日以上之基準，裁
    處原告第4階段罰鍰新臺幣（下同）4,000元，並記違規點數
    3點。
三、原告主張略以：
　㈠前車擋住視線，且前車處於行駛狀態中，我本能之下應跟隨
    前車前行，殊不知交通警察上來說我闖紅燈，為什麼前車無
    事，我車成為闖紅燈，而且根本看不到號誌燈狀態之下實屬
    冤枉。
　㈡為何在我車前方之黑色廂型車不算闖紅燈?況且我車已啟動，
    本能反應下當緊跟前車行駛，怕阻擋後車。如果要攔查應該
    要兩台都攔查，為何僅攔查我車?況且紅單當時已開立，為
    何到9月才寄給我，害我被罰4,000元，因拒絕簽名之故嗎?
    號誌設計有瑕疵，並未在十字路口上，根本看不到號誌燈顯
    示綠燈等語，並聲明：原處分撤銷，訴訟費用由被告負擔。
四、被告答辯則以：
  ㈠本件應適用之法律依據為道路交通管理處罰條例第53條第1項
    、第63條第1項第3款、道路交通安全規則第102條第1項第1
    款、道路交通標誌標線號誌設置規則第170條第1項前段、第
    206條第1項第4款、第206條第1項第5款第1目、行政罰法第7
    條第1項等規定。
  ㈡案經轉據舉發機關110年9月30日中市警五分交字第110004495
    9號函復說明略以：「本分局員警於110年4月7日10時57分，
    在本市北屯區軍功路二段、軍和街口，舉發自用小客車駕駛
    人違反道路交通管理事件案，查據舉發員警指述及取締過程
    影像顯示：於上述時、地於該行向(軍功路二段)號誌為紅燈
    時，無視號誌管制闖紅燈直行，違規明確屬實，爰依違反『
    道交條例』第53條第1項規定製單舉發，尚無違誤」。
  ㈢次查舉發機關檢附之採證光碟，確認員警密錄器畫面時間202
    1/04/07 10：56：16時至10：56：33時2名員警騎乘警用機
    車於臺中市北屯區軍和街往東方向與軍功路二段口，畫面顯
    示當時軍和街往東方向號誌為綠燈，一台黑色小客車沿著軍
    功路二段往南方向直行通過軍和街口，之後一台白色小客車
    (下稱系爭車輛)亦跟著由軍功路二段往南方向直行通過停止
    線到枕木紋行人穿越道上，員警鳴按喇叭，系爭車輛仍繼續
    直行通過路口至銜接路段，員警開啟警笛，畫面顯示系爭車
    輛號牌為P4-6361，另一員警行駛至系爭車輛左側攔查原告
    。
　㈣原告主張被告認不足採。蓋因從上揭資料顯示，原告駕駛系
    爭車輛沿臺中市北屯區軍功路二段往南方向行駛至軍和街口
    ，當時軍和街號誌為綠燈，軍功路二段號誌為紅燈，系爭車
    輛仍直行通過路口至銜接路段，認系爭車輛闖紅燈之事證明
    確，縱無故意，亦有過失，自應受罰等語，並聲明：原告之
    訴駁回，訴訟費用由原告負擔。
五、本院之判斷：
  ㈠按「汽車行駛至交岔路口，其行進、轉彎，應依下列規定：
    一、應遵守燈光號誌或交通指揮人員之指揮，遇有交通指揮
    人員指揮與燈光號誌並用時，以交通指揮人員之指揮為準。
    」、「（第1 項）汽車駕駛人，行經有燈光號誌管制之交岔
    路口闖紅燈者，處新臺幣1千8百元以上5千4百元以下罰鍰。
    。」、「汽車駕駛人有下列各款所列條款之一者，除依原條
    款處罰鍰外，並予記點：三、有……第53條……情形之一者，各
    記違規點數3點。」道路交通安全規則第102條第1項第1款、
    道路交通管理處罰條例第53條第1項及第63條第1項第3款分
    別定有明文。
  ㈡原告雖主張因通過路口時前車擋住號誌，且前車處於行駛狀
    態，我本能之下應跟隨前車前行云云，惟查：
    ⒈經查，本院勘驗調查舉發機關提供之採證光碟，製成勘驗
      筆錄附卷為證（見本院卷第67頁），勘驗結果為：員警密
      錄器畫面時間2021/04/0710：56：16時至10：56：33時2
      名員警騎乘警用機車於臺中市北屯區軍和街往東方向與軍
      功路二段口，畫面顯示當時軍和街往東方向號誌為綠燈，
      一台黑色小客車沿著軍功路二段往南方向直行通過軍和街
      口，之後一台白色小客車(下稱系爭車輛)亦跟著由軍功路
      二段往南方向直行通過停止線到枕木紋行人穿越道上，員
      警鳴按喇叭，系爭車輛仍繼續直行通過路口至銜接路段，
      員警開啟警笛，畫面顯示系爭車輛號牌為P4-6361，另一
      員警行駛至系爭車輛左側攔查原告。
    ⒉依上開勘驗結果可知，員警沿軍和街往東方向號誌顯示為
      綠燈時發現，原告駕駛系爭車輛沿軍功路二段往南方向通
      過路口，認原告有闖紅燈之違規，當場將其攔查等情。足
      見軍和街號誌為綠燈時，軍功路二段往南方向為紅燈時，
      原告確有駕駛系爭車輛穿越停止線直行之事實。而該路口
      於路口醒目位置均已設置有燈光號誌，以管制下匝道之行
      車得否進入相交道路，參照交通部62年7 月14日交路字第
      12815 號函釋有關交岔路口自何處算起：「未設置號誌燈
      者，自四個轉角處起算。設有號誌燈者，自燈柱起算。劃
      有停止標線，自停止標線起算」，可知上開路口範圍之界
      定，自停止標線或燈柱起算。依上開說明，原告面對該路
      口號誌為紅燈時，應受該路口號誌之管制，本應於通過路
      口時隨時注意號誌之變化，惟原告竟面對紅燈之狀態下，
      穿越停止線直行，屬於超越停止線進入路口範圍之情形，
      自符合「闖紅燈」之違規行為。故原告上開主張云云，不
      足為採。又按行政行為，非有正當理由，不得為差別待遇
      ，行政程序法第6 條定有明文，此即行政法上之平等原則
      ，然行政機關若怠於行使權限，致使人民因個案違法狀態
      未排除而獲得利益時，該利益並非法律所應保護之利益，
      因此其他人民不能要求行政機關比照該違法案例授予利益
      ，亦即人民不得主張「不法之平等」（最高行政法院92年
      度判字第275 號判決參照），查原告主張原告主張黑色廂
      型車也闖紅燈等語，其無非係主張「不法之平等」，揆諸
      前開說明，原告此部分之主張，自無解於其因本件違規事
      實而應負之罰責。
　　⒊縱然原告主觀認為該路段標誌號誌設置有瑕疵存在，但此
      為主管機關為顧及多數行車用路人，依現場環境衡酌事項
      ，非原告得以此為由主張免責不受處罰。否則，倘若所有
      汽、機車駕駛人對主管機關所設置之標線、標誌或號誌，
      全憑主觀之認知，認為設置不當即可恣意違反，將如何建
      立道路上所劃設標誌、標線或號誌之公信力，交通安全之
      秩序亦將無從建立。況且原告應當遵守其行向號誌燈號之
      變化，非謂該路口號誌設置未在十字路口上，即認有標誌
      號誌設置不當而誤導違規之情形。是原告此部分主張，亦
      難執為免罰之事由。　
　　⒋又按「行為人有本條例之情形者，應填製舉發通知單，並
      於被通知人欄予以勾記，其通知聯依下列規定辦理：…拒
      絕簽章者，仍應將通知聯交付該駕駛人或行為人收受，並
      記明其事由及交付之時間；拒絕收受者，應告知其應到案
      時間及處所，並記明事由與告知事項，視為已收受。」，
      處理細則第11條第1 項第1 款定有明文。又舉發通知單係
      用以通知駕駛人所受舉發之交通違規事由，並令受舉發之
      駕駛人得以知悉「應到案日期」及「應到案處所」，即完
      成舉發程序，與該受舉發人是否承認所受舉發之違規事實
      無涉，更不因受舉發人嗣後拒簽拒收舉發通知單而有異。
      倘經舉發違規後，受舉發人就違規事實之存否有所爭執，
      尚得依法定程序提起後續救濟，要非受舉發人當下自認無
      違規情事，即得恣意拒絕簽收舉發通知單圖求卸責，此觀
      前揭違反道路交通管理事件統一裁罰基準及處理細則第11
      條第1 項第1 款所定之擬制送達效果自明，否則不啻鼓勵
      違規駕駛人若有不服警員取締，均可心存僥倖，以拒絕簽
      收、拒絕受告知之投機方式脫免罰責，規避警員之合法舉
      發（臺灣高等法院101 年度交抗第679 號裁定參照）。查
      依卷附舉發通知單（見本院卷第45頁）左上角記載「11時
      00分告知應到案時、地 無故拒簽、收」可知，原告否認
      違規並拒絕於舉發通知單上簽名及收受舉發通知單即駛離
      現場等情，且原告於申訴時及起訴時並未對員警當下是否
      有告知應到案時間及處所為爭執，有起訴狀及交通陳述單
      （見本院卷第46頁）在卷可稽。足見員警有將本件應到案
      處所及時間等相關權利對原告告知，應堪採信。依上開說
      明，即已發生擬制送達之效力，故本件舉發程序於法並無
      不合，合予敘明。
  ㈢而本件係當場舉發原告，原告當場拒簽拒收，員警告知應到
    案時間及處所，合於「違反道路交通管理事件統一裁罰基準
    及處理細則」第11條規定，惟原告未於到案期限前繳納罰鍰
    或陳述意見，致遲誤到案期限逾60日以上，顯可歸責於原告
    ，被告續原處分，依道路交通管理處罰條例第21條第1 項第
    1 款及「違反道路交通管理事件統一裁罰基準表」之規定，
    按逾到案期限60日以上之基準，裁處原告第4 階段罰鍰4,00
    0元，記違規點數3點，自無違誤。
六、本件事證已臻明確，兩造其餘主張及陳述，經核於判決結果
    不生影響，爰不逐一論列，附此敘明。
七、本件第一審裁判費為300 元，應由原告負擔，爰確定第一審
    訴訟費用額如主文第2 項所示。
據上論結，本件原告之訴為無理由，依行政訴訟法第237 條之7
、第98條第1 項前段、第237 條之8 第1 項，判決如主文。
中　　華　　民　　國　　111 　年　　6 　　月　　15　　日
　　　　　　　　　行政訴訟庭　法　官　楊萬益
以上正本證明與原本無異。
如不服本判決，應於判決送達後20日內，向本院提出上訴狀並表
明上訴理由（原判決所違背之法令及其具體內容或依訴訟資料可
認為原判決有違背法令之具體事實），其未表明上訴理由者，應
於提出上訴後20日內向本院補提理由書（上訴狀及上訴理由書均
須按他造人數附繕本，如未按期補提上理由書，則逕予駁回上訴
），並應繳納上訴裁判費新臺幣750元。
中　　華　　民　　國　　111 　年　　6 　　月　　15　　日
　　　　　　　　　　　　　　　書記官　林柏名